【裁判字號】    97,竹簡,284
【裁判日期】    970808
【裁判案由】    確認本票債權不存在
【裁判全文】
臺灣新竹地方法院民事簡易判決         97年度竹簡字第284號
原      告  甲○○
被      告  乙○○
兼  上一人
訴訟代理人  丙○○
上列當事人間請求確認本票債權不存在事件，本院於民國九十七
年七月二十五日辯論終結，判決如下：
    主  文
確認被告丙○○執有原告所簽發如附表所示之本票，超過新臺幣
萬元以上之本票債權不存在。
原告其餘之訴駁回。
訴訟費用由被告丙○○負擔三分之一，餘由原告負擔。
    事實及理由
一、原告起訴主張：被告執原告所簽發如附表所示之本票聲請本
    院以九十六年度票字第一八八三號裁定准予強制執行，惟原
    告已於九十六年八月十七日、九十六年九月三日、九十六年
    九月五日分別匯款轉帳新臺幣（下同）七千元、三萬元、一
    萬五千元予被告，已付清系爭如附表所示本票票款，爰聲明
    求為判決被告執有原告所簽發如附表所示本票之本票債權不
    存在。
二、被告部分抗辯：
（一）被告丙○○抗辯：原告只有於九十六年九月五日轉帳清償
      一萬五千元，其餘款項尚未清償，爰聲明：原告之訴駁回
      。
（二）被告乙○○抗辯：系爭如附表所示本票係被告丙○○聲請
      裁定准予強制執行，執票人為被告丙○○，爰聲明：原告
      之訴駁回。
三、法院之判斷：
（一）按確認法律關係之訴，非原告有即受確認判決之法律上利
      益者，不得提起之，民事訴訟法第二百四十七條第一項前
      段定有明文。所謂即受確認判決之法律上利益，係指法律
      關係之存否不明確，原告主觀上認其在法律上之地位有不
      安之狀態存在，且此種不安之狀態，能以確認判決將之除
      去者而言，若縱經法院判決確認，亦不能除去其不安之狀
      態者，即難認有受確認判決之法律上利益（最高法院五十
      二年度台上字第一二四號判例意旨參照）。本件原告主張
      系爭如附表所示本票業經被告丙○○執向本院聲請裁定准
      許強制執行之事實，業經調閱本院九十六年票字第一八八
      三號本票裁定事件案卷核閱屬實，且原告就系爭如附表所
      示本票之本票債權存否既有爭執，其法律上地位不安之狀
      態，自能以確認判決將之除去，故原告起訴請求確認系爭
      如附表所示本票之本票債權不存在，即有確認利益，合先
      敘明。
（二）第按，票據係文義證券，在票據上簽名者，依票上所載文
      義負責，票據法第五條第一項定有明文。原告既不否認系
      爭如附表所示本票為其所簽發，揆諸上開規定，原告自應
      依票載文義負系爭如附表所示本票之票據責任。據此，被
      告丙○○執有原告所簽發系爭如附表所示本票聲請本院裁
      定准予強制執行，有原告提出之本院九十六年票字第一八
      八三號民事裁定影本可證，並經本院依職權調閱本院九十
      六年票字第一八八三號本票裁定事件案卷核閱無訛，即非
      無據。
（三）復按，當事人主張有利於己之事實者，就其事實有舉證之
      責任，民事訴訟法第二百七十七條第一項前段定有明文。
      又票據債務人就自己與執票人間所存直接抗辯之事由，固
      非不得執以對抗執票人，惟關於該直接抗辯事由之存在，
      依票據法第十三條、民事訴訟法第二百七十七條第一項前
      段之規定，自應由票據債務人就該抗辯事由負舉證之責任
      。（最高法院七十一年台上字第三四三九號、七十二年台
      上字第一九四一號、八十二年度台上字第六二九號民事判
      決參照）。參照上開說明，原告既主張已清償系爭如附表
      所示本票票款，自應由原告就「清償」之有利於己之事實
      ，負舉證之責任。經查：
    (一)原告就系爭如附表所示本票已於九十六年九月五日轉帳清
      償一萬五千元予被告丙○○之事實，已據原告提出新光銀
      行自動櫃員機明細表暨存摺影本為證，復為被告丙○○所
      自認，應堪認屬實。
    (二)又原告雖另主張分別於九十六年八月十七日、九十六年九
      月三日分別匯款轉帳七千元、三萬元予被告，並提出新光
      銀行自動櫃員機明細表暨存摺影本為證，惟為被告丙○○
      所否認。再觀諸原告於九十六年八月十七日匯款轉帳七千
      元之對像係第三人簡文光之帳戶，而非被告丙○○之帳戶
      ，有原告提出之九十六年八月十七日新光銀行自動櫃員機
      明細表、存摺、存摺存款對帳單等影本及被告丙○○提出
      之合作金庫銀行存摺影本、臺灣郵政股份有限公司三重郵
      局九十七年六月十八日營字第0975001053號函檢附之第三
      人簡文光帳號帳戶資料在卷可證；另原告於九十六年九月
      三日匯款轉帳三萬元部分（按係九十六年九月三日匯款，
      九十六年九月四日登載存摺），則轉帳不成功，並未匯入
      被告丙○○之帳戶，亦有原告提出之九十六年九月三日新
      光銀行自動櫃員機明細表、存摺、存摺存款對帳單等影本
      及被告丙○○提出之合作金庫銀行存摺影本、臺灣新光商
      業銀行新竹分行九十七年五月二十八日新光銀新竹字第97
      00048號函暨檢附之對帳單在卷足證。據此，原告此部分
      之主張，顯非事實，自不足採信。
（四）綜上，原告就被告丙○○執有其所簽發系爭如附表所示之
      本票確已清償一萬五千元，然逾此部分之票據債務則無法
      舉證證明業已清償而消滅，則原告請求確認被告丙○○執
      有其所簽發系爭如附表所示本票之本票債權超過三萬元部
      分不存在，即為有理由，應予准許，逾此範圍之請求，即
      非正當，應予駁回。又系爭如附表所示本票之執票人確為
      被告丙○○，有原告提出之本院九十六年票字第一八八三
      號民事裁定影本可證，復為兩造所不爭執，故被告乙○○
      抗辯稱系爭如附表所示本票係被告丙○○聲請裁定准予強
      制執行，執票人為被告丙○○一節，即堪足採信。從而，
      被告乙○○既非系爭如附表所示本票執票人，被告乙○○
      即非系爭如附表所示本票之票據債權人，原告併對被告乙
      ○○訴請確認系爭如附表所示本票之本票債權不存在，自
      亦屬無據，為無理由，應併予駁回。
四、據上論結：本件原告之訴為一部有理由、一部無理由，依民
    事訴訟法第七十九條，判決如主文。
中    華    民    國  九十七  年    八    月    八    日
                              臺灣新竹地方法院新竹簡易庭
                                  法  官  汪銘欽
以上正本係照原本作成。
如對本判決上訴，須於判決送達後二十日內向本院提出上訴狀。
中    華    民    國  九十七  年    八    月    八    日
                                  書記官  林淑瑜
┌─────────────────────────────┐
│附表：                                                    │
├─┬──────┬──────┬──────┬──────┤
│編│發   票   日│ 金      額 │到   期   日│本 票 號 碼 │
│號│            │ （新臺幣） │            │            │
├─┼──────┼──────┼──────┼──────┤
│1 │96年6月21日 │45,000元    │96年8月30日 │761952      │
└─┴──────┴──────┴──────┴──────┘


司法院資訊處製作；財團法人民間司法改革基金會備份。
